臺灣臺南地方法院交通事件裁定　　　　 93年度交聲字第636號
移送機關　交通部公路總局嘉義區監理所台南監理站
受處分人
即異議人　甲○○
上列受處分人因違反道路交通管理處罰條例案件，對於交通部公
路總局嘉義區監理所台南監理站民國93年12月2日所為之裁決處
分（處分案號：嘉監南字第裁74－S00000000號），聲明異議，
本院裁定如下：
  主  文
異議駁回。
    理  由
一、聲明異議意旨略以：受處分人即異議人甲○○於民國93年8
    月24日凌晨2時10分許，駕駛車牌號碼TO－4592號自小客車
    ，沿台南市○○○路由西往東方向行駛，途經該路與文賢路
    口時，不慎撞及由被害人汪秀珍所騎乘車牌號碼RU8－673號
    輕機車，造成汪秀珍受有「右上、下肢擦傷、右手擦傷及骨
    盆挫傷」等傷害，異議人駕車肇事後，未下車查看及為必要
    之救護，隨即駕車駛離現場，依道路交通管理處罰理條例第
    62條第1項規定，吊銷駕駛執照，終生禁考。惟查，行政行
    為應符合目的性、最小損害性、及合理性等比例原則，此為
    行政程序法第7條所明定。本件異議人已與被害人汪秀珍成
    立民事上和解，並經汪秀珍撤回刑事告訴在案，且關於公共
    危險部分，亦經台南地方法院檢察署檢察官同意緩起訴處分
    。然道路交通管理處條例第62條第1項、第67條第1項規定，
    未區分肇事情節輕重、肇事後態度，一律裁處吊照，並終生
    不得考照，明顯違反前開行政程序法第7條之比例原則。從
    而，異議人不服原裁處，而提起本件異議。
二、按汽車駕駛人，駕駛汽車肇事致人受傷或死亡，應即採取救
    護或其他必要措拖，並向警察機關報告，不得駛離，違者吊
    扣其駕照3個月至6個月，逃逸者吊銷駕駛執照；汽車駕駛人
    ，曾依第62條第1項之規定吊銷駕駛執照者，終身不得考領
    駕駛執照；道路交通管理處罰條例第62條第1項後段、及第6
    7條第1項分別定有明文。
三、經查：
  (一)本件受處分人即異議人甲○○並不否認有於93年8月24日凌
    晨2時10分許，駕駛車牌號碼TO－4592號自小客車，行經台
    南市○○○路與文賢路口時，不慎撞及由被害人汪秀珍所騎
    乘車牌號碼RU8－673號輕機車，造成汪秀珍受有「右上、下
    肢擦傷、右手擦傷及骨盆挫傷」等傷害，而於駕車肇事後，
    並未下車查看及為必要之救護，隨即駕車駛離現場等情，並
    有台南市警察局南市警交字第S00000000號舉發違反道路交
    通管理事件通知單、及台南市警察局93年11月9日南市警交
    字第0930041767號書函等附卷可稽，且經本院依職權調取台
    灣台南地方法院檢察署93年度偵字第11621號甲○○公共危
    險案件偵查卷宗，經核屬實，並有該卷宗所附之異議人警訊
    、偵查筆錄、汪秀珍警訊筆錄、汪秀珍之診斷證明書、道路
    交通事故現場圖、道路交通事故調查報告表(一)、(二)、及道路
    交通事故照片18張等在卷可按。又異議人因本件駕車肇事致
    人受傷而逃逸行為所涉之公共危險刑事案件，亦經台灣台南
    地方法院檢察署檢察官確認其犯行後，以93年度偵字第1162
    1號緩起訴處分書，予以緩起訴處分確定在案，有前開台灣
    台南地方法院檢察署檢察官緩起訴處分書1份附卷足憑。從
    而，異議人於前開時、地，有駕駛汽車肇事致人受傷而逃逸
    之違規行為，應可認定。
  (二)異議人甲○○於肇事後，雖已與被害人汪秀珍就民事損害賠
    償事宜達成和解，並經汪秀珍撤回刑事告訴，有93年8月30
    日和解書、及撤回告訴書各一紙在卷可參。然肇事駕駛人駕
    車肇事致人受傷而逃逸後，是否與被害人達成民事和解，以
    及是否付清賠償費用，此係其肇事後對於民事損害賠償及所
    涉刑事告訴乃論之過失傷害罪等相關事宜之處置問題，此結
    果與其業已違反之肇事致人受傷而逃逸之交通違規行為，經
    核尚無任何關連，且亦不能因此而解免該駕駛人之交通違規
    行政秩序罰責。又就公共危險罪之部分是否緩起訴，僅係台
    灣台南地方法院檢察署檢察官考量異議人並無前科，且所犯
    係刑法第185條之4駕車肇事逃逸罪，係法定本刑為死刑、無
    期徒刑或最輕本刑3年以上有期徒刑以外之罪，並參酌刑法
    第57條所列事項及公共利益之維護，故而認以緩起訴為適當
    ，並非表示異議人即未有駕車肇事逃逸之違規情事。從而，
    異議人辯稱：業已與汪秀珍達成和解，並經汪秀珍撤回告訴
    在案，另公共危險部分，亦經緩起訴處分云云，均不得採為
    免罰之事由。
　(三)異議人雖辯稱：道路交通管理處罰條第62條第1項、第67條
    第1項規定，未區分肇事情節輕重、肇事後態度，一律裁處
    吊照，並終生不得考照，明顯違反比例原則云云。惟按司法
    院大法官會議釋字第531解釋：「……汽車駕駛人，駕駛汽
    車肇事致人受傷或死亡，應即採取救護或其他必要措拖，並
    向警察機關報告，不得逃逸，違者吊銷駕駛執照。其目的在
    增進行車安全保護他人權益，以維護社會秩序，與憲法第23
    條並無牴觸（本院釋字第284號解釋參照）。又道路交通管
    理處罰條例第67條第1項明定，因駕車逃逸而受吊銷駕駛執
    照之處分者，不得再行考領駕駛執照（本條項業於90年1月1
    7日修正公布為終身不得考領駕駛執照）。該規定係為維護
    車禍事故受害人生命安全、身體健康必要之公共政策，且在
    責令汽車駕駛人善盡行車安全之社會責任，屬維持社會秩序
    及增進公共利益所必要，與憲法第23條尚無違背……」。是
    依前開司法院大法官會議解釋，道路交通管理處罰條第62條
    第1項、第67條第1項規定，屬維持社會秩序及增進公共利益
    所必要，與憲法第23條並無牴觸，即該等規定係合乎目的正
    當性、手段必要性及限制妥當性，並無乖於憲法所謂「比例
    原則」。又違反道路交通管理事件之行政秩序罰，其規定乃
    為達成各自行政目的而就不同之違規行為施以相異而合理之
    裁罰，屬於立法自由形成之範圍；且查上開道路交通管理處
    罰條例第62條第1項，對肇事逃逸之駕駛人所為之處罰規定
    ，係經立法院三讀通過並經總統公布施行之有效法律，並依
    其內容已就駕駛行為之危險性、違規情節之輕重等情形，就
    罰鍰之數額、吊扣駕照之時間長短訂其裁罰明文，就依法行
    政原則之確保或從保障人民權益及提高行政效能之目的觀之
    ，該規定經核亦屬妥適，難謂與「比例原則」有何抵觸。從
    而，異議人前開所辯，顯有誤會，自無可採。
四、綜上所述，本件受處分人即異議人甲○○有於前述時、地，
    駕駛自小客車與被害人汪秀珍所騎乘之輕機車發生擦撞，並
    造成汪秀珍受傷後，逕行駕車逃逸之違規事實，既可認定，
    則原處分機關即交通部公路總局嘉義區監理所台南監理站據
    此並引用上開道路交通管理處罰條例第62條第1項後段及第
    67條第1項等規定，裁處異議人吊銷駕駛執照，並終身不得
    考領駕駛執照，於法即無不當。從而，本件異議人之異議，
    經核並無理由，應予駁回。
五、據上論斷，應依道路交通案件處理辦法第19條，裁定如主文
    。
中　　華　　民　　國　　94　　年　　3 　　月　　24　　日
                      臺灣臺南地方法院交通法庭
                          法　官    洪  榮  家
以上正本證明與原本無異。
如不服本裁定，應於收受送達後5日內向本院提出抗告狀。（應
附繕本）
　　　　　　　　　　　　　書記官    陳  志  德
中　　華　　民　　國　　94　　年　　3 　　月　　25　　日
